【裁判字號】    99,上易,969
【裁判日期】    990615
【裁判案由】    傷害
【裁判全文】
臺灣高等法院刑事判決                 99年度上易字第969號
上  訴  人
即  被  告  甲○○
上列上訴人因傷害案件，不服臺灣宜蘭地方法院98年度易字第
592號，中華民國99年3月31日第一審判決（起訴案號：臺灣宜蘭
地方法院檢察署98年度偵字第4384號），提起上訴，本院判決如
下：
    主  文
上訴駁回。
    事  實
一、甲○○於98年7月8日晚上8、9時許，在乙○○○位於宜蘭縣
    礁溪鄉○○路玉屏巷18號之住處前，因細故與乙○○○起爭
    執後，明知該處係柏油路面，如使人跌倒，必會成傷，竟仍
    基於傷害人之身體之犯意，絆倒乙○○○，使乙○○○跌倒
    在地，並壓在乙○○○身上，徒手毆打乙○○○之胸部，致
    乙○○○因此受有頭部外傷、胸壁挫傷、左膝、足挫傷等傷
    害。
二、案經乙○○○告訴臺灣宜蘭地方法院檢察署檢察官偵查起訴
    。
    理  由
壹、程序方面：
一、按被告以外之人於審判外之言詞或書面陳述，除法律有規定
    者外，不得作為證據，刑事訴訟法第159條第1項定有明文。
    查證人楊筑婷於警詢中之陳述，係屬於被告以外之人於審判
    外之陳述，被告已否認上開陳述之證據能力，又無刑事訴訟
    法第159條之2至第159條之5例外得為證據之情形，則依上開
    法條規定，證人楊筑婷於警詢中之陳述，無證據能力。
二、次按被告以外之人於審判外之陳述，雖不符前4 條之規定，
    而經當事人於審判程序同意作為證據，法院審酌該言詞陳述
    或書面陳述作成時之情況，認為適當者，亦得為證據，刑事
    訴訟法第159條之5第1 項定有明文。本案除證人楊筑婷之警
    詢證詞外，以下所引被告以外之人於審判外之書面或言詞陳
    述，被告於審判程序均同意作為證據，本院審酌上開書面及
    言詞陳述作成時之情況，認適宜作為證據使用，均有證據能
    力。
貳、實體方面：
一、訊據被告固坦認：伊於98年7月8日晚上8、9時許，有至告訴
    人乙○○○之住處找伊母親楊阿香講話，嗣後伊有搶奪告訴
    人乙○○○手持的木棍，當時除伊及告訴人乙○○○外，尚
    有伊母親楊阿香及告訴人女兒楊筑婷在場等情不諱，對於告
    訴人乙○○○於98年7月8日晚上10時41分許，至杏和醫院急
    診就醫後，經診斷受有胸壁挫傷及頭部外傷等傷害；另至財
    團法人蘭陽仁愛醫院急診就醫後，亦經診斷受有胸部、左膝
    、足挫傷等傷害等節亦不表爭執，惟矢口否認有何傷害之犯
    行，辯稱：是伊被告訴人乙○○○打，伊沒有打乙○○○。
    當天伊倒下來時，是有壓到乙○○○，但是伊沒有打乙○○
    ○，乙○○○為什麼會受傷，伊不知道云云。然查：
  (一)上開犯罪事實，業據證人即告訴人乙○○○於警詢及偵查中
    證稱：因為當時甲○○在家毆打他的女兒，後來他女兒逃離
    家中，甲○○的母粯即前來伊家請求打電話給他的孫女，隨
    後甲○○就跑來伊家，伊立刻關上大門，但甲○○力氣太大
    ，就把大門拉開，伊當時因拉著門把，就被甲○○連帶拖出
    門外，甲○○作勢要毆打伊，伊女兒楊筑婷見狀隨即要阻止
    甲○○，然後甲○○即與伊女兒楊筑婷發生口角，並要毆打
    伊女兒，伊立即拿刷子要阻止甲○○欲毆打伊女兒，然後甲
    ○○就把刷子搶走，並毆打伊。伊的頭部、肋骨、膝蓋及腳
    踝均有受傷，有杏和醫院及仁愛醫院診斷診明書。被告有用
    手打伊胸部很多下，被告把伊拖在地上，所以胸部很多傷，
    頭部也有傷，有診斷證明書可以證明等語甚詳（臺灣宜蘭地
    方法院檢察署98年度他字第708 號卷第20頁、同署98年度偵
    字第4384號卷第5 頁）。且被告與告訴人乙○○○發生口角
    後，被告有將告訴人乙○○○絆倒，當時乙○○○有說肋骨
    很痛。乙○○○倒下的地方是柏油路粗粗的，也有可能會受
    傷，之後被告有壓住告訴人乙○○○，2 個人都倒下去，然
    後就爬起來等情，亦據證人即被告之母親楊阿香於警詢及原
    審審理中結證屬實（前揭他字卷第26頁背面、原審卷第45、
    46、47、48頁）。而依證人乙○○○至杏和醫院及財團法人
    蘭陽仁愛醫院驗傷之傷勢所示，復核與證人乙○○○前開指
    述及證人楊阿香證述乙○○○遭被告傷害之情節相符。又證
    人即告訴人之女兒楊筑婷於原審審理時也結證稱：被告那天
    有打伊母親即告訴人乙○○○乙節在卷（原審卷第42頁）。
    此外，有杏和醫院98年7月8日診斷證明書、98年11月14日杏
    和(98)法院字第013 號函暨附件、財團法人蘭陽仁愛醫院診
    斷證明書及99年2月8日仁醫字第99078 號函附病歷相關資料
    附卷（同前署98年度偵字第4384號偵查卷第4-5、20-25頁、
    原審卷第23-30 頁）可稽。因此，證人乙○○○前揭指述，
    應非子虛。被告有於上開時、地，基於傷害人之身體之犯意
    ，絆倒證人乙○○○，使證人乙○○○跌倒在地，並壓在證
    人乙○○○身上，徒手毆打證人乙○○○之胸部，致證人乙
    ○○○因此受有頭部外傷、胸壁挫傷、左膝、足挫傷等傷害
    無訛。被告辯稱：當天伊倒下來時，是有壓到乙○○○，但
    是伊沒有打乙○○○，乙○○○為什麼會受傷，伊不知道云
    云，係屬卸責之詞，不足採信。
  (二)至於證人楊阿香於原審審理時雖曾改口證稱：事實是因乙○
    ○○掐被告甲○○的脖子，他們2 人才跌倒，伊在警局所述
    是不實在的。伊在警察局說絆倒是因為警察說如果伊說實情
    ，對乙○○○不利，伊才說是被告甲○○絆倒乙○○○等語
    在卷（原審卷第47、49頁），然觀諸證人楊阿香於原審審理
    時，對於被告有無絆倒告訴人一事反覆其詞，且於訊問初始
    ，就告訴人乙○○○事後有無說身體何處疼痛乙節，亦係證
    述告訴人楊簡軒都沒有說等語，顯見證人楊阿香於原審審理
    時所為上開重要事項之證述，有為迴護被告而避重就輕之情
    。又被告乃證人楊阿香之兒子，衡情，證人楊阿香當無為了
    佐證告訴人乙○○○所提之傷害告訴內容為真，即虛構使被
    告涉及傷害罪嫌之事實，此觀諸證人楊阿香亦坦認伊於原審
    審理時所述在警局陳述不實在的話，是為了維護乙○○○，
    卻陷害被告可能涉及傷害犯行一情，是不合常理等語（原審
    卷第49頁）至明。再參以證人楊阿香於警詢中所為之證述，
    距案發時日較近，記憶自較為深刻，可立即反應所知，不致
    因時隔日久而遺忘案情，復無來自被告之壓力而出於虛偽不
    實之指證，或有事後串謀而故為迴護被告之機會。從而，證
    人楊阿香於警詢中之證詞及原審審理時所為核與警詢陳述相
    符之證詞，自較堪採信，其於原審審理時翻異前詞所為之上
    開證述，顯係迴護被告之詞，不足為據。
  (三)另被告雖一再陳稱：是伊被乙○○○打等語，並提出診斷證
    明書（前揭他字卷第7 頁）及照片（原審卷第17頁）為證。
    惟上情縱然屬實，此乃告訴人乙○○○是否亦構成傷害罪，
    尚難解於被告上開傷害告訴人乙○○○身體之罪責，故被告
    此部分所辯，亦難採為有利之認定。
  (四)綜上所述，本件事證明確，被告傷害之犯行，足以認定。
二、核被告所為，均係犯刑法第277條第1項之傷害罪。又起訴書
    雖未載明被告有絆倒告訴人乙○○○，使乙○○○跌倒在地
    ，並壓在乙○○○身上，及告訴人乙○○○因此受有頭部外
    傷之傷害等事實，然上開被告傷害告訴人之情節，業據證人
    楊阿香證述在案，並核與診斷證明書所載告訴人所受之頭部
    外傷、左膝、足挫傷等傷勢相吻合，另告訴人乙○○○受有
    頭部外傷之傷害乙節，亦有杏和醫院98年7月8日診斷證明書
    可證，因此，爰補述起訴書漏未敘及之上開事實，附此敘明
    。
三、原審認被告罪證明確，依刑法第277條第1項、第41條第1 項
    前段，刑法施行法第1條之1第1項、第2項前段之規定，審酌
    告訴人乙○○○係被告之舅媽，被告卻因細故即傷害告訴人
    成傷，依其犯罪之目的、手段、所生危害，及其素行、犯後
    否認犯行，猶未見悔意之態度等一切情狀，量處拘役肆拾日
    ，並諭知如易科罰金以新臺幣1000元折算1 日之折算標準，
    認事用法，核無不合，量刑亦屬妥適，被告上訴意旨，仍執
    陳詞，空言否認犯罪，為無理由，應予駁回。
四、被告雖聲請再次傳訊證人即被告之母楊阿香再次到庭作證，
    惟原審已傳訊證人楊阿香到庭作證，並經合法訊問，且由當
    事人交互詰問，其陳述明確，別無訊問必要，依刑事訴訟法
    第 196條之規定，自不得再予傳訊，被告上開聲請，即無必
    要，應併予駁回，附此敘明。
據上論斷，應依刑事訴訟法第368條，判決如主文。
本案經檢察官鄭龍照到庭執行職務。
中    華    民    國    99    年    6     月    15    日
                  刑事第三庭  審判長法  官  陳博志
                                    法  官  劉興浪
                                    法  官  許文章
以上正本證明與原本無異。
不得上訴。
                                    書記官  王宜玲
中    華    民    國    99    年    6     月    15    日

司法院資訊處製作；財團法人民間司法改革基金會備份。
